【裁判字號】    97,聲判,139
【裁判日期】    970829
【裁判案由】    聲請交付審判
【裁判全文】
臺灣臺北地方法院刑事裁定             97年度聲判字第139號
聲  請  人
即告 訴 人  乙○○
代  理  人  袁岳衡律師
被      告  丙○○
            甲○○
上列聲請人因告訴被告等涉犯恐嚇等案件，不服臺灣高等法院檢
察署檢察長於民國九十七年七月二十五日駁回再議之處分（九十
七年度上聲議字第四０七一號），聲請交付審判，本院裁定如下
：
    主  文
聲請駁回。
    理  由
一、按告訴人不服上級法院檢察署檢察長或檢察總長認再議為無
    理由而駁回之處分者，得於接受處分書後十日內委任律師提
    出理由狀，向該管第一審法院聲請交付審判，刑事訴訟法第
    二百五十八條之一第一項定有明文。經查，本件聲請人以被
    告丙○○、甲○○涉犯恐嚇等罪嫌，向臺灣臺北地方法院檢
    察署提出告訴，經該署檢察官於民國九十七年六月二十六日
    以九十七年度偵字第一一四三七、一二二五二號為不起訴處
    分後，聲請人不服，乃聲請再議，嗣經臺灣高等法院檢察署
    檢察長於九十七年七月二十五日以九十七年度上聲議字第四
    ０七一號處分書認再議為無理由而駁回再議之聲請後，聲請
    人於九十七年八月六日寄存日起，並於同年月十五日發生寄
    存送達效力時，收受該署駁回再議處分書後十日內即九十七
    年八月十五日委任袁岳衡律師具狀向本院聲請交付審判等情
    ，業經本院調閱上開卷宗核閱無訛，而聲請人所提刑事聲請
    交付審判狀並蓋有本院收狀戳日期附卷可稽，揆諸前揭規定
    所示，聲請人向本院提起本件聲請，在程序上即屬適法，合
    先敘明。
二、本件聲請意旨略以：聲請人於九十六年十二月二十二日在住
    所調整機車油門，引起被告丙○○不滿，夥同被告甲○○進
    入聲請人住處揮拳毆打，被告丙○○拿一不鏽鋼鋸子交予被
    告甲○○說「了掉他」，被告甲○○隨即將鋸子向聲請人頭
    部迎面砍來，所幸聲請人跌倒，未砍及頭部，僅砍到手部，
    聲請人向新店市青潭警察派出所報案，被告丙○○對此心生
    不滿，復於九十七年四月十一日晚間八時三十五分許，夥同
    姓名年籍不詳之男子多人，前往聲請人家中恐嚇稱「你再不
    開門，小心我燒你房子」、「看你出不出來」等語，使聲請
    人心生畏懼，再次向上開派出所報案，警員趕至現場時，親
    眼見渠等鳥獸散，但未能及時逮獲，惟該派出所應有聲請人
    報案紀錄可查，惟檢察官未予詳察，實令人不服，又臺灣高
    等法院檢察署處分書，竟將聲請人乙○○載為杜慶祥，亦有
    謬誤等語。
三、按犯罪事實應依證據認定之，無證據不得認定犯罪事實；不
    能證明被告犯罪者，應諭知無罪之判決，刑事訴訟法第一百
    五十四條第二項、第三百零一條第一項分別定有明文。告訴
    人之告訴，係以使被告受刑事訴追為目的，是其陳述是否與
    事實相符，仍應調查其他證據以資審認（最高法院五十二年
    臺上字第一三００號判例意旨參照）；而犯罪事實之認定，
    應憑證據，如未能發現相當證據，或證據不足以證明，自不
    能以推測或擬制之方法，以為裁判基礎；又認定不利於被告
    之事實，須依積極證據，苟積極證據不足為不利於被告事實
    之認定時，即應為有利於被告之認定，更不必有何有利之證
    據（最高法院四十年臺上字第八六號、三十年上字第八一六
    號判例意旨參照）。
四、經查：
    (一)刑事訴訟法第二百五十八條之一規定告訴人得向法院聲請
      交付審判，係對於「檢察官不起訴或緩起訴裁量權」制衡
      之一種外部監督機制，法院僅就檢察官所為不起訴或緩起
      訴之處分是否正確加以審查，以防止檢察機關濫權，依此
      立法精神，同法第二百五十八條之三第三項規定法院審查
      聲請交付審判案件時「得為必要之調查」，其調查證據之
      範圍，自應以偵查中曾顯現之證據為限；而同法第二百六
      十條對於不起訴處分已確定或緩起訴處分期滿未經撤銷者
      得再行起訴之規定，其立法理由說明該條所謂不起訴處分
      已確定者，包括「聲請法院交付審判復經駁回者」之情形
      在內，是前述「得為必要之調查」，其調查證據範圍，更
      應以偵查中曾顯現之證據為限，不得就告訴人新提出之證
      據再為調查，亦不得蒐集偵查卷以外之證據（法院辦理刑
      事訴訟案件應行注意事項第一百三十四點參照），否則，
      將與刑事訴訟法第二百六十條之再行起訴規定，混淆不清
      （臺灣高等法院九十一年四月二十五日第一次刑事法律問
      題研究會議決議要旨參照），亦將使法院兼任檢察官而有
      回復「糾問制度」之虞；且法院裁定交付審判，即如同檢
      察官提起公訴使案件進入審判程序，是法院裁定交付審判
      之前提，必須偵查卷內所存證據已符合刑事訴訟法第二百
      五十一條第一項規定「足認被告有犯罪嫌疑」檢察官應提
      起公訴之情形，亦即該案件已經跨越起訴門檻，否則，縱
      或法院對於檢察官所認定之基礎事實有不同判斷，但如該
      案件仍須另行蒐證偵查始能判斷應否交付審判者，因交付
      審判審查制度並無如同再議救濟制度得為發回原檢察官續
      行偵查之設計，法院仍應依同法第二百五十八條之三第二
      項前段規定，以聲請無理由裁定駁回。
    (二)本件聲請人於原偵查程序中，已就被告丙○○、甲○○等
      有上揭所載行為，及警局應有紀錄等情，指陳在卷（見九
      十七年度上聲議字第四０七一號偵查卷第四頁），並經臺
      灣高等法院檢察署檢察長以「本件並無積極證據證明被告
      二人有如聲請人所指之毀損及恐嚇犯行，其理由業如不起
      訴處分所載，不再贅述，聲請人執前開事由聲請再議，因
      非證明被告等犯罪之積極證據，其聲請再議並無理由」等
      語，駁回聲請人再議聲請在案可稽（見前揭偵查卷第一０
      頁），且聲請人亦未提出任何具體事證，以供本院為必要
      之調查，參諸前揭說明，殊難認定原偵查程序有何重要證
      據漏未調查或偵查不備之違失。
    (三)至臺灣高等法院檢察署處分書，固將聲請人「乙○○」誤
      載為「杜慶祥」，惟聲請人既無法提供具體事證以供查證
      ，已如前述，前開處分書之誤載，顯不足影響原偵查程序
      之合法性與妥當性，應可確定。
五、綜上所述，聲請人指訴被告等涉犯恐嚇等之犯行，既尚有可
    疑之處，自難徒憑聲請人之指訴即遽為不利被告等之認定。
    此外，復查無其他積極證據足認被告等有何恐嚇等犯行，揆
    諸首揭法條及判例意旨，自應認渠等罪嫌不足。原不起訴處
    分書及駁回再議處分書已就其事證採認之理由詳予說明，對
    照卷內資料並無不合，是原檢察官及臺灣高等法院檢察署檢
    察長分別予以不起訴處分及駁回再議之聲請，即無不當，聲
    請人仍執陳詞，向本院聲請交付審判，為無理由，應予駁回
    。
據上論斷，應依刑事訴訟法第二百五十八條之三第二項前段，裁
定如主文。
中    華    民    國    97    年    8     月    29    日
                  刑事第八庭    審判長法  官  陳德民
                                      法  官  陳芃宇
                                      法  官  詹慶堂
上正本證明與原本無異。
本裁定不得抗告。
                                      書記官  蔡易霖
中    華    民    國    97    年    9     月    1     日


司法院資訊處製作；財團法人民間司法改革基金會備份。
